【裁判字號】    96,簡,951
【裁判日期】    970521
【裁判案由】    綜合所得稅
【裁判全文】
臺北高等行政法院判決
                                     96年度簡字第00951號
原      告  甲○○
被      告  財政部臺灣省北區國稅局
代  表  人  陳文宗（局長）住同上
                          送達.
上列當事人間因綜合所得稅事件，原告不服財政部中華民國96年
10月12日台財訴字第09600379370 號訴願決定（案號：第000000
00號），提起行政訴訟，本院判決如下：
    主  文
原告之訴駁回。
訴訟費用由原告負擔。
    事實及理由
一、本件係關於稅捐課徵事件涉訟，所核課之稅額在新台幣（下
    同）20萬元以下之事件，依行政訴訟法第229 條第1 項第1
    款、2 款規定，應適用簡易程序（行政訴訟法第229 條第1
    項所定適用簡易程序之數額3 萬元，業經司法院以民國（下
    同）92年9 月17日院台廳行一字第23681 號令增至20萬元，
    並定於93年1 月1 日實施），本院並依同法第233 條第1 項
    規定，不經言詞辯論逕行判決，合先敘明。
二、事實概要：本件原告辦理90年度綜合所得稅結算申報，列舉
    扣除額部分，申報其對台北市福爾摩薩獅子會之捐贈扣除額
    500,000 元，被告初查以其未能提示捐贈款項之事實證明文
    件，乃否准認列捐贈扣除，核定綜合所得總額2,604,740 元
    ，綜合所得淨額1,563,303 元，補徵應納稅額52,500元。原
    告不服，申請復查，經被告以96年7 月16日北區國稅法二字
    第0960019822號復查決定書（下稱原處分）駁回，原告猶有
    未服，提起訴願亦遭決定駁回，遂提起本件行政訴訟。
三、本件原告起訴主張：原告捐贈台北市福爾摩薩獅子會，實因
    受贈單位是社會大眾認同之公益團體（奉財政部(61)台財稅
    字第30112 號函）且依法登記立案，並符合所得稅法第17條
    之規定。而原告申報90年綜合所得稅時，已檢附台北市福爾
    摩薩獅子會收據正本2 張（合計500,000 元），被告於91年
    11月核定，並於同年11月29日退稅9,278 元。如被告當時認
    系爭捐贈收據有瑕疵，應通知原告補正，卻未通知且直接退
    稅，遲至95年才通知原告系爭捐贈收據有瑕疵不予認列，實
    不合理。又關於本件捐贈原告第1 次於90年6 月15日自銀行
    支出350,000 元，捐贈300,000 元，第2 次從90年9 月至11
    月陸續自胡小陵銀行帳戶陸續提出約200,000 元，均有銀行
    存摺及銀行光碟資料及捐贈收據可證，至於台北市福爾摩薩
    獅子會是否向其管轄單位臺北市政府社會局報備90年度收支
    決算表及基金收支表等相關資料，原告不得而知，被告依據
    稅捐稽徵法第30條規定行使調查權理應於91年11月審查認捐
    贈收據有瑕疵即行使，而非事隔5 年後始為之，為此，提起
    本件訴訟，並聲明求為撤銷原處分及訴願決定之判決云云。
四、被告則以：台北市福爾摩薩獅子會雖為臺北市政府社會局核
    准立案之社會團體，惟該獅子會並未辦理結算申報且亦未向
    臺北市政府社會局報備90年度收支決算表、基金收支表及財
    產目錄等相關資料，而原告檢附之捐贈收據，經收人處並未
    蓋章，且原查於95年8 月21日函詢該獅子會查證原告捐款是
    否屬實，亦逾期未獲回復；而原告所提存摺資料之金額、日
    期與捐贈日期90年7 月5 日及11月20日之捐贈金額300,000
    元及200,000 元均無法勾稽，尚難證明與系爭捐贈有關，原
    告所提上開資料尚難證明系爭捐贈之事實，原告所訴尚不能
    核認為真實，原處分於法並無不合等語，資為抗辯。
五、本件如前揭事實概要欄所述之事實，為兩造所不爭執，並有
    被告90年度綜合所得稅核定通知書、原告90年度綜合所得稅
    結算申報書、核定稅額繳款書、原處分、訴願決定書等件附
    原處分卷可稽，洵堪認定。至於兩造爭執原告於系爭年度有
    無捐贈台北市福爾摩薩獅子會50萬元之事實，原處分剔除該
    部分列舉扣除額是否適法等項，本院判斷如下：
（一）按「個人之綜合所得稅，就個人綜合所得總額，減除免稅
      額及扣除額後之綜合所得淨額計徵之。」、「按前三條規
      定計得之個人綜合所得總額，減除下列免稅額及扣除額後
      之餘額，為個人之綜合所得淨額：…二、扣除額：納稅義
      務人就下列標準扣除額或列舉扣除額擇一減除外，並減除
      特別扣除額：…（二）列舉扣除額：1.捐贈：對於教育、
      文化、公益、慈善機構或團體之捐贈總額最高不超過綜合
      所得總額百分之二十為限。但有關國防、勞軍之捐贈及對
      政府之捐獻，不受金額之限制。」為所得稅法第13條、第
      17條第1 項第2 款第2 目第1 小目所明定，依上開規定，
      納稅義務人固得以捐贈作為列舉扣除額之項目之一，但究
      其立法旨意在於鼓勵人民對教育、文化、公益、慈善機構
      、團體，或對國防、勞軍為捐贈及對政府之捐獻，俾有助
      於上開公共目的之達成，具有增進公共利益之內涵（司法
      院釋字第565 號之解釋理由書參照），故列舉扣除捐贈額
      ，自應有捐贈之事實，且捐贈標的有供上開公共目的執行
      之可能性為必要。
（二）本件原告主張伊於90年度捐贈台北市福爾摩薩獅子會500,
      000 元一節，固舉捐贈收據、原告銀行存摺明細及原告配
      偶胡小陵銀行光碟櫃歷史明細查詢系統等件為證，惟查：
      (1)本件原告檢附之捐贈收據，經收人處並未蓋章，是上該
      捐贈收據所載之捐款由何人受取、該會是否確實收受捐款
      ，上開收據是否由台北市福爾摩薩獅子會（或由經授權之
      人員）合法出具等情，即有未明。(2)而被告所屬中和稽徵
      所就上開捐贈事宜向台北市福爾摩薩獅子會函詢，未獲該
      會回復。另台北市福爾摩薩獅子會當年度亦未依法向臺北
      市政府社會局呈報90年度收支決算表、基金收支表及財產
      目錄等相關資料備查或向財政部臺北市國稅局中正稽徵所
      檢附受贈資料辦理結算申報等情，亦有被告所屬中和稽徵
      所95年8 月21日北區國稅中和二字第0950032041號函、95
      年11月10日北區國稅中和二字第0950032537號函、財政部
      臺北市國稅局中正稽徵所95年11月23日財北國稅中正綜所
      二字第0950020221號函、臺北市政府社會局96年3 月8 日
      北市社一字第09632496500 號函附原處分卷第38、37、40
      、45頁足憑，是自難認台北市福爾摩薩獅子會系爭年度確
      有受取系爭50萬元之捐贈款。(3)至於原告所提銀行存摺明
      細、原告配偶胡小陵銀行光碟櫃歷史明細查詢系統等所示
      之領款日期及金額（95年6 月15日35萬元、90年9 月4 日
      2 萬元3 筆、5000元1 筆、90年9 月9 日2 萬1 筆，核與
      捐贈收據所載捐贈日期及金額（90年7 月5 日300,000 元
      、同年11月20日200,000 元）不符且無法勾稽，自難執上
      開資料證明原告確有交付系爭捐贈款項予台北市福爾摩薩
      獅子會之事。又稽徵機關依據稅捐稽徵法第30條規定行使
      調查權時，當事人就其所為主張應提出相關帳簿文據明以
      盡協力義務，俾稽徵機關對當事人有利及不利情事加以審
      酌。而就課稅處分之要件事實而言，為權利發生事實者，
      如綜合所得稅有關所得額計算基礎之薪資所得、利息所得
      ，固應由稅捐稽徵機關負舉證責任；惟列舉扣除額則因在
      計算納稅義務人實際應納稅額時，列為計算之減項，屬於
      權利發生後之消滅事由，故有關列舉扣除之原因事實（如
      捐贈）存在之事實，不論從上述證據掌控或利益歸屬之觀
      點，均應由主張扣抵之納稅義務人即原告負擔證明責任，
      故原告有無捐贈之事實，可否扣減等情倘有不明，自應由
      原告負舉證之責。而本件原告所舉相關件證均不足證明系
      爭年度台北市福爾摩薩獅子會確有受取其捐贈款50萬元之
      事，從而，原處分否准該筆捐贈認列，核定原告綜合所得
      總額2,604,740 元，綜合所得淨額1,563,303 元，補徵應
      納稅額52,500元，於法自無違誤。原告就此之主張，並無
      可採。
六、綜上所述，原處分認事用法並無違誤；訴願決定遞予維持，
    亦無不合，原告起訴請求撤銷訴願決定及原處分，為無理由
    ，應予駁回。又本件訴訟適用簡易程序事件，爰不經言詞辯
    論逕為判決，併此敘明。
七、本件事證已臻明確，兩造其餘攻擊、防禦方法，經核與判決
    之結果不生影響，無庸逐一論述，併予敘明。
據上論結，本件原告之訴為無理由，爰依行政訴訟法第236 條、
第233 條第1 項及第98條第1 項前段之規定，判決如主文。
中    華    民    國    97    年     5    月    21    日
                      臺北高等行政法院第一庭
                                      法  官  周玫芳
上為正本係照原本作成。
本件以訴訟事件所涉及之法律見解具有原則性者為限，始得於本
判決送達後20日內向本院提出上訴狀並表明上訴理由，如已於本
判決宣示後送達前提起上訴者，應於判決送達後20日內補具上訴
理由（均按他造人數附繕本），且經最高行政法院許可後方得上
訴。
中    華    民    國    97    年     5    月    21    日
                                      書記官  何閣梅


司法院資訊處製作；財團法人民間司法改革基金會備份。
